臺灣彰化地方法院彰化簡易庭小額民事判決
110年度彰小字第239號
原      告  新光產物保險股份有限公司員林分公司

法定代理人  張文德  
訴訟代理人  劉哲育  
被      告  賴清芳  

上列當事人間請求損害賠償事件，本院於民國110年9月7日言詞
辯論終結，判決如下：
    主  文
被告應給付原告新臺幣柒仟陸佰肆拾參元，及自民國一一○年三
月六日起至清償日止，按週年利率百分之五計算之利息。
原告其餘之訴駁回。
訴訟費用新臺幣壹仟元，由被告負擔其中新臺幣柒佰壹拾肆元，
其餘由原告負擔。
本判決原告勝訴部分得假執行。但被告如以新臺幣柒仟陸佰肆拾
參元為原告預供擔保，得免為假執行。
    理由要領
一、按小額訴訟之訴狀送達後，原告不得將原訴變更或追加他訴
    ，但請求之基礎事實同一，或擴張或減縮應受判決事項之聲
    明者，不在此限，民事訴訟法第436條之23、第436條第2項
    、第255條第1項第2款、第3款分別定有明文。本件原告原起
    訴聲明係請求被告應給付原告新臺幣（下同）15,286元，及
    自起訴狀繕本送達之翌日起至清償日止，按週年利率5%計算
    之利息。嗣於民國110年5月14日以書狀變更聲明為被告應給
    付原告10,700元及遲延利息，核其主張之基礎事實同一，且
    屬減縮應受判決事項之聲明，與上開規定相符，應予准許。
二、原告主張：原告承保訴外人黃冠萍所有車牌號碼0000-00號
    自用小客車（下稱系爭車輛）之車體損失險，系爭車輛經訴
    外人林高彬駕駛，於108年11月26日上午11時36分許靜止停
    放於彰化縣○○市○○街00號前路旁，適有被告騎乘車牌號碼00
    0-000號普通重型機車（下稱肇事車輛）與訴外人黃俊哲所
    騎乘之車牌號碼000-0000號普通重型機車發生交通事故而波
    及系爭車輛，致系爭車輛受損，原告已依保險契約規定給付
    修車費用16,276元（含零件1,100元、工資2,750元、烤漆12
    ,426元）予修車廠，故原告基於保險法第53條第1項規定，
    得以自己名義行使被保險人對被告之損害賠償請求權。本件
    被告爭執的部分係被告與黃俊哲賠償責任的分擔，惟對原告
    來說，被告及黃俊哲是共同侵權，原告本得向兩方均請求賠
    償。被告從其住處駛出，應屬自路邊駛入車道之行為，然未
    注意車道之車輛行駛情況，且未靠右行駛，並使車輛先為通
    行，認被告應負70%過失責任，又系爭車輛零件經折舊後，
    被告應給付原告系爭車輛修復費用10,700元。爰依民法第18
    4條第1項前段、第191條之2、保險法第53條第1項等規定提
    起本件訴訟等語。並聲明：被告應給付原告10,700元，及自
    起訴狀繕本送達翌日起至清償日止，按週年利率5%計算之利
    息。
三、被告則以：伊是被撞的，當時黃俊哲於警局有向伊表示要負
    責，當時伊從住處大樓出來要左轉，黃俊哲騎乘的車輛先撞
    到系爭車輛，再撞到伊，伊被撞擊之後，沒有再撞擊他車，
    伊一出來就看到黃俊哲的車，已來不及反應。伊認為沒有過
    失，應該由黃俊哲負全部責任，請求傳訊黃俊哲到院說明事
    故經過等語置辯。並聲明：原告之訴駁回。
四、得心證之理由：
（一）原告主張上開事實，業據其提出道路交通事故當事人登記
      聯單、初步分析研判表、現場圖、事故照片、車險保單查
      詢表、汽（機）車險理賠申請書、估價單、統一發票、行
      車執照、駕駛執照、修理照片、代位求償同意書（車體險
      ）等為證，並經本院向彰化縣警察局彰化分局調取道路交
      通事故初步分析研判表、調查卷宗、現場圖、調查報告表
      (一)、(二)、談話紀錄表、事故照片等資料核閱屬實，且
      為被告所不爭執，堪信為真。
（二）原告另主張被告就本件車禍之發生應負70%過失責任，則
      為被告所否認，並以前揭情詞置辯。是本件應審究之事項
      厥為：1.被告對於原告所主張系爭車輛受損是否應負侵權
      行為損害賠償責任？2.如應負損害賠償責任，損害賠償額
      為若干？茲析述如下：
    1.被告應對於原告所主張系爭車輛受損部位應負侵權行為損
      害賠償責任： 
    ⑴按當事人主張有利於己之事實者，就其事實有舉證之責任
      ，民事訴訟法第277條定有明文。又主張法律關係存在之
      當事人，僅須就該法律關係發生所須具備之特別要件，負
      舉證之責任，至於他造主張有利於己之事實，應由他造舉
      證證明；原告於起訴原因已有相當之證明，而被告於抗辯
      事實並無確實證明方法，僅以空言爭執者，當然認定其抗
      辯事實之非真正，而應為被告不利益之裁判（最高法院93
      年台上字第2279號判決意旨參照）。查本件被告固稱沒有
      撞到系爭車輛等語，然本院當庭勘驗附近監視器翻拍光碟
      ，勘驗結果略為（時間均為監視器畫面時間）：
　　①2019/11/26 11:30:18 被告騎乘機車自大樓車庫車道口準
      備進入彰化市景宗街。
　　②2019/11/26 11:30:19 被告騎乘機車進入彰化市景宗街但
      未靠右側，而緊鄰畫面景宗街左側停放之車輛，畫面上方
      有黃俊哲騎乘之機車駛來。
　　③2019/11/26 11:30:20 被告騎乘機車進入彰化市景宗街，
      沿畫面道路左側前行，畫面上方有黃俊哲騎乘之機車駛來
      。
　　④2019/11/26 11:30:21 被告發現前方有黃俊哲騎乘之機車
      快速駛來，停止並往左偏。黃俊哲發現前方有被告之機車
      ，欲停止把腳放下剎車，並往右閃躲。
　　⑤2019/11/26 11:30:22 黃俊哲躲避不及撞及被告之機車並
      往其右方擦撞停放該處路邊系爭車輛。
　　　上開勘驗結果有勘驗筆錄、附近監視器光碟在卷可參，並
      為兩造所不爭執。是本院依上開調查證據之結果，認原告
      上開主張，堪信為真正。至被告前揭辯稱黃俊哲係先撞到
      系爭車輛再撞到伊云云，與上開事證顯不相符，被告復未
      提出其他證據以實其說，自難憑採。
　  ⑵按因故意或過失，不法侵害他人之權利者，負損害賠償責
      任；汽車、機車或其他非依軌道行駛之動力車輛，在使用
      中加損害於他人者，駕駛人應賠償因此所生之損害。但於
      防止損害之發生，已盡相當之注意者，不在此限，民法第
      184 條第1 項前段、第191 條之2 分別定有明文。次按被
      保險人因保險人應負保險責任之損失發生，而對於第三人
      有損失賠償請求權者，保險人得於給付賠償金額後，代位
      行使被保險人對於第三人之請求權；但其所請求之數額，
      以不逾賠償金額為限，保險法第53條第1 項亦有明定。又
      按汽車除行駛於單行道或指定行駛於左側車道外，在未劃
      分向線或分向限制線之道路，應靠右行駛。但遇有特殊情
      況必須行駛左側道路時，除應減速慢行外，並注意前方來
      車及行人，道路交通安全規則第95條第1項定有明文。查
      被告於上揭時、地駕駛肇事車輛，行經未劃分向線之路段
      時，先靠左占用黃俊哲之行車路徑，而未依上開規定靠右
      行駛，致黃俊哲發現肇事車輛後閃避剎車不及碰撞系爭車
      輛，造成系爭車輛受有損害，業經本院認定如前，被告之
      行為與系爭車輛所受損害間有相當因果關係，被告復未舉
      證證明其就防止損害發生已盡相當之注意，自應就系爭車
      輛之損害負賠償責任。則原告已依保險契約支付系爭車輛
      之修復費用，並依保險代位之規定，請求被告負損害賠償
      責任，自屬有據。
　  2.原告所得請求被告賠償之金額：　
　　⑴按不法毀損他人之物者，被害人得請求賠償其物因毀損所
      減少之價額；負損害賠償責任者，除法律另有規定或契約
      另有訂定外，應回復他方損害發生前之原狀；第一項情形
      ，債權人得請求支付回復原狀所必要之費用，以代回復原
      狀，民法第196條、第213條第1項、第3項分別定有明文。
      又按物被毀損時，被害人除得依民法第196條請求賠償外
      ，並不排除民法第213條至第215條之適用，惟民法第196
      條之規定即係第213條之法律另有規定，請求賠償物被毀
      損所減少之價額，得以修復費用為估定之標準，但以必要
      者為限，例如：修理材料以新品換舊品，應予折舊。經查
      ，原告就系爭車輛支出修理費用共計16,276元（含零件1,
      100元、工資2,750元、烤漆12,426元），其中零件部分，
      係以新零件代替舊零件，揆諸前揭說明，自應將零件折舊
      部分予以扣除。又依行政院所頒「固定資產耐用年數表」
      及「固定資產折舊率表」之規定，其他業用客車之耐用年
      數為5年，依定率遞減法每年折舊1000分之369，又其最後
      1年之折舊額，加歷年折舊累計額，其總和不得超過該資
      產成本原額10分之9。參照卷附原告提出系爭車輛行車執
      照，系爭車輛係於98年11月出廠，至108年11月26日發生
      本件事故時，實際使用期間已逾5年，則扣除折舊額後，
      原告得請求之零件修理費為110元【計算式：1,100元×1/1
      0=110元】。至於工資、烤漆部分，並無折舊問題。從而
      ，系爭車輛之修復必要費用共計為15,286元【計算式：11
      0元＋2,750元＋12,426元＝15,286元】。
　　⑵再按數人共同不法侵害他人之權利者，連帶負損害賠償責
      任；連帶債務之債權人，得對於債務人中之一人或數人或
      其全體，同時或先後請求全部或一部之給付，連帶債務未
      全部履行前，全體債務人仍負連帶責任；因連帶債務人中
      之一人為清償、代物清償、提存、抵銷或混同而債務消滅
      者，他債務人亦同免其責任；債權人向連帶債務人中之一
      人免除債務，而無消滅全部債務之意思表示者，除該債務
      人應分擔之部分外，他債務人仍不免其責任；連帶債務人
      相互間，除法律另有規定或契約另有訂定外，應平均分擔
      義務，民法第185條第1項前段、第273條、第274條、第27
      6條第1項、第280條前段分別定有明文。查本件車禍之發
      生，被告固有如前揭所述之過失，惟黃俊哲於警詢時自承
      其肇事當時行車速率約每小時50公里，是其騎乘機車輛超
      速行駛及未注意兩車並行之間隔之行為，亦為本件事故發
      生之原因，此有上開勘驗結果、交通事故談話紀錄表及交
      通事故初步分析研判表在卷可參。顯見被告與黃俊哲就系
      爭車輛之前開損害應依前開規定負連帶損害賠償之責。而
      原告業已與黃俊哲達成2,000元和解，惟無免除被告責任
      之意思，此為原告於本院言詞辯論時所自承，並提出和解
      書附卷可參。本件因黃俊哲之違規超速及未注意兩車並行
      之間隔與被告行經未劃分向線或分向限制線之道路未靠右
      行駛等違規之共同侵權行為，本院綜合審酌本件事故發生
      緣由，再審酌過失情節比例一切情狀後，認被告與黃俊哲
      應各負擔50%之過失責任，故應平均分擔損害賠償之義務
      ，揆諸前開連帶債務之規定，經扣除黃俊哲經免除債務部
      分之金額後，被告對原告尚負有7,643元（計算式：15,28
      6元×50％＝7,643元，元以下四捨五入）之損害賠償責任。
      　
（三）末按給付無確定期限者，債務人於債權人得請求給付時，
      經其催告而未為給付，自受催告時起，負遲延責任；其經
      債權人起訴而送達訴狀，或依督促程序送達支付命令，或
      為其他相類之行為者，與催告有同一之效力；遲延之債務
      ，以支付金錢為標的者，債權人得請求依法定利率計算之
      遲延利息；應付利息之債務，其利率未經約定，亦無法律
      可據者，週年利率為百分之5，民法第229條第2項、第233
      條第1項前段及第203條分別定有明文。本件原告代位被保
      險人請求被告應給付系爭車輛回復原狀所需之修理費用，
      係以支付金錢為標的，且無確定給付期限，是原告就上揭
      所得請求之金額，請求自起訴狀繕本送達被告之翌日即11
      0年3月6日起至清償日止，按週年利率5%計算之利息，併
      應准許。
五、綜上所述，原告依民法第184條第1項前段、第191條之2前段
    及保險法第53條第1項之規定，請求被告給付7,643元，及自
    起訴狀繕本送達被告之翌日即110年3月6日起至清償日止，
    按週年利率5%計算之利息，為有理由，應予准許；逾此範圍
    之請求，則無理由，應予駁回。
六、本件事證已臻明確，兩造其餘主張及攻擊防禦方法，核與判
    決結果不生影響，爰不一一論述，附此敘明。被告雖聲請再
    喚證人黃俊哲，惟除證人經本院合法通知未到庭外，本院既
    已當庭勘驗車禍發生時附近監視器影像翻拍光碟，且依本件
    卷內證據資料已足為前揭判斷，自無再傳喚證人之必要，併
    予述明。　　
七、本件原告勝訴部分係小額程序為被告敗訴之判決，依民事訴
    訟法第436條之20規定，應依職權宣告假執行，並依同法第3
    92條第2項規定，依職權宣告被告如預供擔保，得免為假執
    行。
八、訴訟費用負擔之依據：民事訴訟法第79條。
中    華    民    國   110    年    9     月    28    日
                  臺灣彰化地方法院彰化簡易庭
                      法  官  李欣恩 
以上正本係照原本作成。
如不服本判決，僅得以判決違背法令為理由提起上訴，並應於判
決送達後20日內，向本院提出上訴狀。（須按他造當事人之人數
附繕本）。如委任律師提起上訴者，應一併繳納上訴審裁判費。
中    華    民    國   110    年    9     月    28    日
                      書記官  姚志鴻